臺灣桃園地方法院民事裁定　九十一年度簡抗字第四號
　　抗　告　人　丙○○
　　相　對　人　甲○○
　　　　　　　　乙○○
右當事人間確認界址事件，抗告人對於中華民國九十一年三月十五日本院中壢簡易庭
九十年度壢簡字第一二六八號第一審裁定提起抗告，本院裁定如左：
    主　文
原裁定廢棄。
抗告程序費用由相對人負擔。
    理　由
一、抗告意旨略以：原確認界址之訴是因不服桃園縣政府九十年府測字第０五０八０
    ０號函就抗告人所有坐落桃園縣楊梅鎮○○○段埔心小段（下稱同段）三三之六
    四九地號土地與相對人所有坐落同段三三之七七二、三三之七七三地號土地界址
    爭議調處結果，依該函規定之程序起訴，否則即依其調處結果確認界址，原告即
    抗告人既然依其規定起訴，依常理，即認為原調處結果錯誤，訴請法院判決撤銷
    ，並為正確之判決。又「土地所有權人如不服調處者，應於接到調處通知後十五
    日內向司法機關訴請處理：：：」係載明於原調處紀錄內，原審法院未說明該記
    載無效前，自不宜驟以裁定，草率駁回抗告人之訴，故原裁定顯有不當，爰依法
    提起本件抗告等語。
二、按土地重新實施地籍測量時，土地所有權人因設立界標或到場指界發生界址爭議
    時，依土地法第四十六條之二第二項準用同法第五十九條第二項結果，應由該管
    直轄市或縣（市）地政機關予以調處，不服調處者，應於接到調處通知後十五日
    內，向司法機關訴請處理，逾期不起訴者，依原調處結果辦理之，此觀土地法第
    四十六條之二第二項、第五十九條第二項自明。且所謂訴請司法機關處理，一般
    係指向普通法院提起確認經界訴訟而言。職此之故，則地政機關依上開規定所為
    之調處，當事人如有不服，係向司法機關提起確認經界訴訟以為救濟，參照大法
    官會議第一二八號解釋理由，應認該調處之性質當與中央或地方機關就公法上具
    體事件所為之決定或其他公權力措施而對外直接發生法律效果之單方行政行為有
    間，且實務上及學者通說亦均將之以民法上之和解契約視之（參見吳庚著行政法
    之理論與實用一書第二九九頁），是原審裁定以該調處為一行政處分性質，抗告
    人如對之有所不服，應循行政爭訟程序解決，非審理私權之普通法院所可審認，
    而認抗告人提起本件撤銷調處結果之訴，有民事訴訟法第二百四十九條第一項第
    一款規定之訴訟事件不屬普通法院權限情形，且其情形不得補正，而以裁定駁回
    之，顯有違誤。
三、次按原告之訴，依其所訴之事實，在法律上顯無理由者，法院得不經言詞辯論，
    逕以判決駁回之，民事訴訟法第二百四十九條第二項定有明文。而所謂「形成之
    訴」通常係由當事人即原告本於私法上之形成權而提起，且得為形成之訴標的之
    形成權，係以法律明定應在審判上行使之形成權為限。亦即如私法上形成權之行
    使，祇須權利人向相對人以意思表示為之，已足生權利變動之效力者，即無許提
    起形成之訴之餘地。查本件抗告人固因不服地政機關依上開規定所為之調處結果
    ，而提起本件撤銷訴訟，惟於私法上並無相關之撤銷規定足以為憑，參照上開說
    明，即難認抗告人有何撤銷訴權存在，其訴欠缺權利保護必要，顯為無理由，依
    上開說明，得不經言詞辯論，以判決駁回之。惟原法院竟誤以非屬普通法院權限
    為由，以裁定駁回之，於法顯有未合。抗告意旨指摘原裁定不當，求予廢棄，為
    有理由，應由本院將原裁定廢棄，發回原審法院更為適法之判決。
四、據上論結，本件抗告為有理由，依民事訴訟法第四百三十六條之一第三項，第四
    百九十二條第二項、第九十五條、第七十八條、第八十五條第一項前段，裁定如
    主文。
中　　　華　　　民　　　國　　九十一　　年　　　七　　　月　　　八　　　日
                                        臺灣桃園地方法院民事第一庭
~B審判長法官
~B法      官
~B法　　　官　黃若美
右為正本係照原本作成
本件不得再抗告
中　　　華　　　民　　　國　　九十一　　年　　　七　　　月　　　八　　　日
~B法院書記官　劉德壽
